最高法院刑事判決　　　　　　一○○年度台上字第六五八六號
上　訴　人　李春義
上列上訴人因偽造文書等罪案件，不服台灣高等法院中華民國一
○○年八月十六日第二審判決（一○○年度上訴字第一二五八號
，起訴案號：台灣台北地方法院檢察署九十九年度偵字第二三三
六四、二三七八九號，追加起訴案號：九十九年度偵字第二六四
五一號），提起上訴，本院判決如下：
    主  文
上訴駁回。
    理  由
按刑事訴訟法第三百七十七條規定，上訴於第三審法院，非以判
決違背法令為理由，不得為之。是提起第三審上訴，應以原判決
違背法令為理由，係屬法定要件。如果上訴理由書狀並未依據卷
內訴訟資料，具體指摘原判決不適用何種法則或如何適用不當，
或所指摘原判決違法情事，顯與法律規定得為第三審上訴理由之
違法情形，不相適合時，均應認其上訴為違背法律上之程式，予
以駁回。本件原判決撤銷第一審關於共同行使偽造文書部分之不
當判決（即第一審判決附表一編號 5、6、8部分），改判仍論處
上訴人李春義共同行使偽造文書，足以生損害於公眾及他人三罪
（即原判決附表一編號 5、6、8部分，以下所列編號均指原判決
附表一）；並維持第一審論處上訴人共同行使偽造文書，足以生
損害於公眾及他人三罪（即編號7、9、10）、共同偽造公印文二
罪（即編號11、13）、共同偽造私文書，足以生損害於他人（即
編號12）、行使偽造私文書，足以生損害於公眾及他人（即編號
14）罪刑之判決，駁回此部分其在第二審之上訴（上訴人所犯編
號1至4詐欺取財部分，原判決係論以刑法第三百三十九條第一項
之罪，上訴人不服提起第三審上訴，已經原審依法裁定駁回，而
告確定）。已詳敘認定犯罪事實之依據及憑以認定之理由；對上
訴人否認犯罪之辯詞，如何不足採信，亦依據卷內資料予以指駁
說明。從形式上觀察，並無任何違背法令之處。上訴意旨以其另
犯他案經第一審判決有罪，經上訴後，刻正由原審法院另案審理
中，該另案與本案各罪，係裁定（判）確定前犯數罪，原審逕分
開審理，且未停止審判，有違刑事訴訟法第二百九十五條規定云
云。經查上訴人固於原審陳稱：我的老闆被抓到，也被起訴了，
我的案子也被起訴了，只是不同的被害人，請合併審判；該案地
院判的，我已上訴，高院還沒開庭等語（見原審卷第六六頁反面
、第六七頁）。然上訴人先後觸犯本案及另案，雖屬一人犯數罪
之相牽連案件，然繫屬同一法院，二案是否合併審判，法院有其
裁量權，不因分別審判而有違法之問題。且刑事案件之裁判，不
受其他刑事案件之拘束，故他罪之裁判，僅足以供本罪之參考，
法院仍應直接審理，發現真實。至刑事訴訟法第二百九十五條規
定犯罪是否成立以他罪為斷，而他罪已經起訴者，得於其判決確
定前停止本罪之審判。然應否停止審判，乃法院得依職權自由裁
量之事項。本件原審審理結果，既認無停止審判之必要，仍進行
訴訟程序；經調查證據後辯論終結，對於不停止審判之訴訟程序
上事項，雖未說明其理由，依上說明，即不能指為違背法令。其
次，上訴人所犯編號5 至10共同行使偽造私文書各罪（至各銀行
盜領被害人帳戶內之存款），其被害人、被害銀行不同，犯罪日
期亦異，且有一定之間隔；編號11、13偽造身分證（公印文）部
分，被害人亦有不同；編號12部分係偽造銀行之取款單；編號14
則係持偽造之身分證冒名應訊，並於相關之筆錄、文書上簽名。
足見其各行為獨立，原判決認上訴人犯意各別，應分論併罰，核
無違誤。上訴意旨，依憑己見，認本案各罪及前述另案各罪，或
有想像競合關係，或係包括一罪，指摘原判決一罪二罰云云，亦
非適法之上訴理由。其餘上訴意旨，或單純否認親自提款，或否
認偽造文書，而就原判決已詳為論斷及說明之事項，再為事實上
之爭辯；或未依據卷內訴訟資料，具體指摘原判決不適用何種法
則或如何適用不當，均難謂符合首揭法定之上訴第三審要件。依
上說明，應認上訴人之本件上訴違背法律上之程式，予以駁回。
編號1至4各罪，因屬刑事訴訟法第三百七十六條第四款所列不得
上訴第三審之案件，既經原審裁定駁回上訴人關於此部分之第三
審上訴，上訴意旨關於此部分之指摘，本院自毋庸審酌，併此敘
明。
據上論結，應依刑事訴訟法第三百九十五條前段，判決如主文。
中    華    民    國  一○○  年   十一   月  二十四  日
                      最高法院刑事第十一庭
                          審判長法官  黃  正  興  
                                法官  許  錦  印  
                                法官  林  瑞  斌  
                                法官  陳  春  秋  
                                法官  謝  靜  恒  
本件正本證明與原本無異
                                      書  記  官  
中    華    民    國  一○○  年   十一   月  二十九  日
                                                     m